【裁判字號】    98,台上,7093
【裁判日期】    981126
【裁判案由】    違反毒品危害防制條例
【裁判全文】
最高法院刑事判決            九十八年度台上字第七０九三號
上  訴  人  甲○○
上列上訴人因違反毒品危害防制條例案件，不服台灣高等法院台
南分院中華民國九十八年七月七日第二審判決（九十八年度上訴
字第三七七號，起訴案號：台灣雲林地方法院檢察署九十七年度
偵字第一四一二、一四一三、一四八二、一四八四、一四八三、
一四八四、一九五九、二０五三、二三六九、二四一九、三三三
八號），提起上訴，本院判決如下：
    主  文
上訴駁回。
    理  由
按刑事訴訟法第三百七十七條規定，上訴於第三審法院，非以判
決違背法令為理由，不得為之。是提起第三審上訴，應以原判決
違背法令為理由，係屬法定要件。如果上訴理由書狀並未依據卷
內訴訟資料，具體指摘原判決不適用何種法則或如何適用不當，
或所指摘原判決違法情事，顯與法律規定得為第三審上訴理由之
違法情形不相適合時，均應認其上訴為違背法律上之程式，予以
駁回。本件上訴人甲○○上訴意旨略稱：行為人侵害同一法益之
多次行為，若時空上具有密接性，因各行為之獨立性極為薄弱，
雖有複次行為，依社會通念仍僅評價為一罪。本件上訴人販賣毒
品日期集中於民國九十六年十月、十一月間，二者時間密接，自
應論以接續犯一罪。且上訴人犯後深知悔改，並供出毒品來源，
因而查獲其他正犯，合乎毒品危害防制條例第十七條之減刑規定
，應予減刑等語。
惟查原判決依憑上訴人之自白，證人何在賓、陳永智、張雅惠、
黃智偉、黃議賢於警詢之證詞，證人張文彥、高偉三於偵查中之
證詞，證人廖信言、高維助、關文建、賴慶輝、黃春禧、陳維德
、張登富、田昌金於警詢、偵查中之證詞，記載毒品交易日期、
對象及金額之帳冊及封面印有COLORS字樣之帳冊各一本、上訴人
持用之0000000000號行動電話通訊監察譯文、法務部
調查局調科壹字第０九七二三０一九三七０號濫用藥物實驗室鑑
定書、扣案門號0000000000號SIM 卡一張、行動電話
一支（序號000000000000000號）一支、DENNYS
牌DVD影音數位光碟機一組、CARDIO牌汽車音響一台、TOSHIBA牌
洗衣機一台、二十公升汽油空桶一桶、台灣高等法院被告（甲○
○）前案紀錄表等證據，資以認定上訴人有原判決事實欄所記載
之犯罪事實。因而撤銷第一審關於上訴人犯如原判決附表一（下
稱附表一）編號一至六十九所示等罪部分之判決，改判依想像競
合犯規定，論處上訴人犯如附表一編號一至六十九所示之罪（均
累犯，其中共同販賣第一級毒品三罪各論處有期徒刑八年，販賣
第一級毒品二十六罪各論處有期徒刑八年，共同販賣第二級毒品
四罪各論處有期徒刑三年二月；販賣第二級毒品三十八罪，其中
二罪各論處有期徒刑三年，三十六罪各論處有期徒刑三年二月；
應執行有期徒刑二十二年），併為從刑之諭知，已詳述其所依憑
之證據及認定之理由。原判決所為論述，核與卷證資料相符，從
形式上觀察，並無足以影響判決結果之違背法令之情形。查九十
四年二月二日修正公布、九十五年七月一日施行之刑法，已刪除
第五十六條連續犯之規定，修正理由說明：對繼續犯同一罪名之
罪者，均適用連續犯之規定論處，不無鼓勵犯罪之嫌，亦使國家
刑罰權之行使發生不合理之現象。因此，基於連續犯原為數罪之
本質及刑罰公平原則之考量，爰刪除有關連續犯之規定等語。此
刪除連續犯之規定，係將本應各自獨立評價之數罪，回歸本來就
應賦予複數法律效果之原貌。是以，於刑法修正施行後，多次販
賣毒品之犯行，除仍符合接續犯之要件者外，應採一罪一罰，始
符合立法本旨。原判決說明上訴人如附表一編號一至十一、二十
一至二十六、三十、四十六至五十六所示之二十九次販賣第一級
毒品行為、如附表一編號十二至二十、二十七至二十九、三十一
至四十五、五十七至六十九所示之四十二次販賣第二級毒品行為
（其中附表一編號六十六部分有三次販賣第二級毒品犯行），每
一販賣事實之時間、地點各別，每次販賣後即獨立構成犯罪，自
與接續犯之要件不符，經核於法並無不合（見原判決理由乙、壹
、六、(八)），上訴意旨指稱本件應論以接續犯，尚有誤會。又原
判決已於理由內說明犯毒品危害防制條例第四條至第八條、第十
條或第十一條之罪，供出毒品來源，因而查獲其他正犯或共犯者
，減輕或免除其刑。修正後（九十八年五月二十日）公布之毒品
危害防制條例第十七條第一項定有明文。其立法意旨重在鼓勵具
體供出其上游販毒者，俾資追查該毒梟前手及其上游毒品，擴大
防制毒品成效，以杜絕毒品之蔓延與氾濫為目的，故凡觸犯該條
所列舉之罪者，據實指陳其毒品所直接由來之人或地，並因而破
案查獲者，即符合該條得減輕其刑之規定。原判決認本件上訴人
為警查獲販賣第一級、第二級毒品後，業已供出毒品係向侯志忠
、陳文義所購買；且侯志忠、陳文義所涉犯販賣第一、二級毒品
罪嫌，均經台灣雲林地方法院檢察署檢察官起訴，並經台灣雲林
地方法院分別判處應執行有期徒刑二十五年、二十年在案，上訴
人顯已供出毒品來源，因而破獲，並依毒品危害防制條例第十七
條第一項規定減輕其刑（見原判決理由乙、壹、六、(十)），自無
上訴意旨所指未依法減輕其刑之違法。上訴意旨所指，既未依憑
卷證資料，就原判決如何違背法令為具體指摘，並就原審已於判
決內詳予說明之事項，任意指摘，核與法律規定得為第三審上訴
理由之違法情形，不相適合，應認其上訴違背法律上之程式，予
以駁回。又上訴人想像競合所犯刑法第三百四十九條第二項之故
買贓物部分，屬不得上訴第三審之案件，上訴人對此部分一併提
起上訴，自非法之所許，應予駁回，併予指明。
據上論結，應依刑事訴訟法第三百九十五條前段，判決如主文。
中    華    民    國  九十八  年   十一   月  二十六  日
                      最高法院刑事第十二庭
                          審判長法官  黃  一  鑫
                                法官  張  春  福
                                法官  林  勤  純
                                法官  李  錦  樑
                                法官  陳  國  文
      本件正本證明與原本無異
                                      書  記  官
中    華    民    國  九十八  年   十二   月    二    日
                                                    m


司法院資訊處製作；財團法人民間司法改革基金會備份。
